臺灣苗栗地方法院民事判決　　　　　　　　100年度再字第2號
再審　原告　黃邱勝妹
訴訟代理人　黃永慶
再審　原告　黃淑真
共　　　同
訴訟代理人　何邦超律師
視　　　同
再審　原告　黃清林
　　　　　　黃章輝
　　　　　　黃國維
　　　　　　黃信泰
再審　被告　黃色元
訴訟代理人　趙慧如
　　　　　　黃惠君
上列當事人間請求分割共有物事件，再審原告對於民國99年7 月
30日本院99年度訴字第48號確定判決提起再審之訴，本院判決如
下：
    主  文
再審原告之訴駁回。
訴訟費用由再審原告黃邱勝妹、黃淑真負擔。
    事實及理由
壹、程序事項：按再審之訴在實質上為前訴訟程序之再開及續行
    。因之，前訴訟程序之訴訟標的，對於共同訴訟之各人必須
     合一確定者，其共同訴訟人中之一人提起再審之訴，效力
     應及於其他共同訴訟人全體，受理再審之訴之法院應列全
     體共同訴訟人為再審原告予以裁判，此為我國民事審判實
     務之通見，有最高法院91年度台再字第29號、87年度台上
     字第422 號判決足資參照。本院99年度訴字第48號分割共
     有物事件，對共有人全體既有合一確定之必要，是雖僅再
     審原告黃邱勝妹、黃淑真對再審被告提起本件再審之訴，
     依前開說明，自應併列原確定判決之共同訴訟人黃清林、
     黃章輝、黃國維、黃信泰為視同再審原告而予以裁判，先
     予敘明。
貳、實體事項：
一、再審原告起訴主張：
  (一)本院99年度訴字第48號民事確定判決，顯有民事訴訟法第49
    6 條第1 項第6 款之再審事由存在：再審被告明知再審原告
    黃邱勝妹於再審被告提起本院99年度訴字第48號分割共有物
    事件時，係居住在苗栗縣通霄鎮五北里5 鄰42號之住居所，
    而非居住在戶籍登記所在地（再審原告黃淑真亦係居住在新
    北市淡水區○○○路○ 段259 號18樓之9 ，而非居住於戶籍
    登記所在地），卻指為再審原告黃邱勝妹、黃淑真所在不明
    ，分別以再審原告黃邱勝妹之戶籍登記所在地即台北縣板橋
    市○○里○○鄰○○路60巷51之3 號（此址為再審原告黃邱勝
    妹之三女黃妙玉所有房屋之所在地，但該房屋於民國95 年8
    月16日業經出賣並所有權移轉登記予訴外人周淑芬，再審原
    告於黃妙玉出售上開房屋後，未將戶籍遷出該原寄居地，實
    際居住於苗栗縣通霄鎮五北里5 鄰42號），及再審原告黃淑
    真之戶籍登記地宜蘭縣冬山鄉○○村○ 鄰○○○路52號，而
    與涉訟，以致再審原告等於100 年1 月3 日經視同再審原告
    黃清林告知，始知本院99年度訴字第48號分割共有物事件業
    經本院判決確定。然再審原告尚不知判決內容，經再審原告
    黃邱勝妹委任代理人黃永慶、黃淑富於100 年1 月5 日聲請
    閱卷，100 年1 月11日本院准予閱卷後，始取得該判決內容
    ，得知該判決內容之分割共物方案。足徵本院99年度訴字第
    48號民事確定判決，顯有民事訴訟法第496 條第1 項第6 款
    之再審事由存在。
  (二)本院99年度訴字第48號分割共有物判決所為分割分案，未按
    各土地共有人於系爭土地占有之形態、狀態以為分割，致再
    審原告黃淑真所興建兩造祖厝所在地之建物，勢將遭再審被
    告拆除，如此分割方案與最高法院51年台上字第1659號判例
    意旨所示顯屬有違，顯然非妥當之方案，並使再審原告之法
    益受有嚴重損害。為此，依民事訴訟法第496 條第1 項第6
    款規定提起本件再審之訴等語。並聲明：(1)本院99年度訴字
    第48號民事判決應予廢棄。(2)兩造共有坐落苗栗縣通霄鎮○
    里○段○○○段330 之1 地號、地目建、面積756 平方公尺
    土地准予分割，分割方法：如原判決附圖所示編號Ａ面積15
    1 平方公尺土地分歸視同再審原告黃清林取得；編號Ｂ面積
    151平方公尺土地、編號Ｅ面積51平方公尺土地、編號Ｆ面
    積51平方公尺土地、編號Ｇ面積50平方公尺土地分歸再審原
    告取得，維持共有；編號Ｃ面積151 平方公尺土地分歸再審
    被告取得；編號Ｄ面積151 平方公尺土地分歸視同再審原告
    黃章輝、黃信泰、黃國維取得，維持共有。(3)再審訴訟費用
    及原第一審訴訟費用由再審被告負擔。
二、再審被告則以：原確定判決就系爭土地詳細審酌而為分割，
    並已完成分割登記，各共有人並已依法領得權狀。本件並無
    任何再審理由，再審原告之訴應予駁回等語置辯。並聲明：
    如主文第1項所示。
三、法院之判斷：
  (一)按當事人知他造之住居所，指為所在不明而與涉訟者，得以
    再審之訴對於確定終局判決聲明不服，民事訴訟法第496 條
    第1 項第6 款前段定有明文。次按當事人主張有利於己之事
    實者，就其事實有舉證之責任，民事訴訟法第277 條亦著有
    明文。本件再審原告主張本院99年度訴字第48號民事確定判
    決有民事訴訟法第496 條第1 項第6 款所定再審事由存在之
    事實，既為再審被告所否認，則依上開規定，自應由再審原
    告就其主張再審被告「明知」再審原告之住居所，而指為所
    在不明之事實負舉證證明之責（台灣高等法院88年度家上字
    第264號判決參照）。
  (二)經查，再審被告以再審原告黃邱勝妹住台北縣板橋市○○里
    ○○鄰○○路60巷51之3號、再審原告黃淑真住宜蘭縣冬山鄉
    大進村2 鄰大進三路52號，據以提起本院99年度訴字第48號
    分割共有物事件，而再審原告黃邱勝妹、黃淑真迄本院99年
    度訴字第48號判決送達時，再審原告仍分別戶籍登記於上開
    地址，前審對再審原告所為起訴狀繕本、99年2 月23日調解
    期日通知書、99年3 月23日言詞辯論期日通知書、99 年5月
    28日勘驗期日通知書、99年7 月21日言詞辯論期日通知書及
    判決正本之送達等，係經前審對再審原告之前開戶籍地址依
    法寄存送達，均未經退回等情，有各該送達證書及個人基本
    資料查詢結果表附於前審卷可稽（詳前審卷第18至23頁、44
    頁、45頁、76頁、77頁、91頁、92頁、第110 至115 頁），
    業經本院依職權調取本院99年度訴字第48號民事卷宗查閱無
    訛，且為再審原告所不爭執。則依再審被告於前審所指再審
    原告之住居所，並經前審依法對再審原告寄存送達各該調解
    期日、言詞辯論期日、勘驗期日之通知及判決正本之送達觀
    之，既非以再審原告之所在不明而聲請前審准對再審原告為
    公示送達，核與前揭民事訴訟法第496 條第1 項第6 款前段
    規定已有未合。另依再審原告聲請訊問之證人李文良到庭所
    為證述（詳本院卷第125 頁至128 頁），亦僅足證明再審原
    告黃邱勝妹一年中偶爾會至苗栗縣通霄鎮五北里5 鄰42號住
    幾天之事實，不足以證明再審被告確知再審原告黃邱勝妹之
    住居所係設於上開地址之事實。此外，再審原告就其主張再
    審被告「明知」再審原告之住居所，而指為所在不明而與涉
    訟之事實，又未能另舉證證明，則依首揭規定，再審原告前
    揭主張，自無足採。
  (三)綜上，本件原確定判決既無再審原告所主張之民事訴訟法第
    496 條第1 項第6 款之再審事由，其提起再審之訴顯無再審
    理由，爰依民事訴訟法第502 條第2 項之規定，不經言詞辯
    論，逕以判決駁回之。
四、據上論結，本件再審之訴顯無理由，依民事訴訟法第502 條
    第2 項、第505 條、第78條，判決如主文。
中    華    民    國   100    年    12    月    30    日
                  民事庭法  官  王萬金
以上正本係照原本作成
如對本判決上訴，須於判決送達後20日內向本院提出上訴狀。
如委任律師提起上訴者，應一併繳納上訴審裁判費。
                        書記官  劉麗美
中    華    民    國   100    年    12    月    30    日